臺灣桃園地方法院刑事判決
110年度重訴字第35號
公  訴  人  臺灣桃園地方檢察署檢察官 
被      告  王鴻吉



選任辯護人  李建暲律師
上列被告因殺人案件，經檢察官提起公訴（110年度偵字第27800
號），本院判決如下：
    主  文
甲○○犯殺人罪，處無期徒刑，褫奪公權終身。
    事  實
一、甲○○(所涉妨害性自主罪嫌部分，另為不起訴處分)與代號AE
    000-A110301成年女子(真實姓名年籍詳卷，以下均稱A女)均
    任職於址設新北市○○區○○○0段000○0號永順洗衣企業有限公司
    （下稱永順公司）。於民國110年7月23日上午10時許，甲○○
    駕駛車牌號碼BGE-3005號自用小客車前往A女位於新北市八里區
    居處(地址詳保密卷)載送A女前往桃園市新屋區永安漁港附
    近海邊遊玩。嗣於同日上午10時30分許，甲○○與A女在該處
    聊天散心時，因故發生爭執，A女並於爭執過程中提及甲○○
    先前之妨害性自主前科，甲○○因此心生不滿，可預見持質地
    堅硬之石頭，猛力敲擊人體之頭部，足以造成頭部嚴重受創
    、失血，導致死亡之結果，竟為逞一時怒氣，仍在上開認識
    下，認縱使發生死亡之結果，亦不違背其本意之殺人不確定
    故意，將A女推倒在地，並壓制A女，以其在地上拾起之頗具
    重量之石塊，猛力敲擊A女頭臉部正面數下，直至A女失去知
    覺、毫無抵抗，始停止敲擊。而A女頭臉部遭被告以石塊敲
    擊，致頭臉部外傷併顱骨、顏面骨粉碎性凹陷骨折，顱腦損
    傷，大量出血死亡，甲○○旋即駕駛前開自用小客車逃離現場。
    嗣於同年月31日上午11時40分許，陳國榮在桃園市新屋區後
    湖溪出海口右岸防風林，發現A女遺體，並報警處理，經警方
    調閱監視器畫面及通聯紀錄，循線查獲，始悉上情。
二、案經桃園市政府警察局楊梅分局報請相驗及A女之配偶（代
    號AE000-A110301A）訴由臺灣桃園地方檢察署檢察官偵查起
    訴。
    理  由
壹、程序部分：
    本判決所引用之供述、非供述證據，被告甲○○及其辯護人均
    同意有證據能力（見本院卷第77頁），檢察官對該等證據能
    力亦不爭執，且經本院於審理期日提示予當事人而為合法調
    查，本院依證據排除法則審酌各該證據，亦無違背法定程序
    取得或其他不得作為證據之情形，以之作為證據應屬適當，
    認均有證據能力。
貳、實體部分：
一、認定事實之理由及依據：
    訊據被告固坦承於前開時、地因細故與A女發生口角爭執，A
    女於爭執過程中提及被告先前之妨害性自主前科，因而心生
    不滿，持石頭敲擊A女之頭部，造成A女死亡等節，並坦承殺
    人之犯行，惟矢口否認有朝A女臉部敲擊之行為，辯稱：當
    時我跟在A女後面，我從地上拿起石頭往A女後腦杓砸，砸第
    一次後A女倒地，當時A女是臉部朝上的方式倒下，我就將A
    女翻身讓她面部朝下，並再拿石頭往A女後腦杓砸，因當時A
    女有掙扎，我沒有注意到我實際砸到A女的頭部何部位云云
    。經查：
 ㈠ 被告與A女均為永順公司之員工，而被告於110年7月23日上午1
    0時許，駕駛車牌號碼BGE-3005號自用小客車前往A女位於新北
    市八里區居處載送A女前往桃園市新屋區永安漁港附近海邊遊
    玩，嗣於同日上午10時30分許，甲○○與A女在該處聊天散心
    時，因故發生爭執，A女並於爭執過程中提及甲○○先前之妨
    害性自主前科，甲○○因此心生不滿，持石頭敲擊A女之頭部數
    下，致A女頭臉部外傷併顱骨、顏面骨粉碎性凹陷骨折，顱
    腦損傷，大量出血死亡等節，為被告於警詢、偵查及本院審
    理中均坦認無訛（見相卷三第163頁至第171頁，偵卷二第43
    頁至第45頁、第67頁至第75頁、第117頁至第118頁，本院卷
    第32頁至第35頁、第73頁至第76頁、第138頁至第139頁），
    且有證人黃莉惠於警詢時證稱：被告是永順公司的司機，我
    是他的主管，而A女於110年4月18日到職，工作內容是折毛
    巾等語；及證人即A女之室友范氏莉於警詢時證稱：我於110
    年7月23日上午時看到A女坐上一台白色自小客車，A女離去
    後就再也沒有回來等語明確（見相卷一第20頁至第21頁，相
    卷二第5頁至第6頁），並有現場照片、桃園市政府警察局楊
    梅分局現場初步勘查報告、車輛詳細資料報表、臺灣桃園地
    方檢察署相驗屍體證明書、檢驗報告、相驗照片、桃園市政
    府警察局楊梅分局現場勘查報告暨現場勘查照片、刑案現場
    示意圖、內政部警政署刑事警察局110年9月6日刑紋字第110
    0090790號鑑定書、法務部法醫研究所（110) 醫鑑字第1101
    101918號解剖報告書暨鑑定報告書、法務部法醫研究所110
    年8月20日法醫清字第1105100748號血清證物鑑定書、110年
    7月23日BGE-3005號自小客車軌跡圖及路口監視錄影畫面等
    件附卷可稽（見相卷一第31頁至第37頁、第41頁至第69頁、
    第119頁、第199頁至第201頁，相卷二第139頁至第290頁，
    相卷三第17頁至第33頁、第35頁至第140頁、第141頁、第15
    3頁至第156頁、第175頁至第186頁、第187頁至第189頁、第
    215頁，偵卷一第153頁至第161頁），此部分事實首堪認定
    。
 ㈡ 至被告雖以前詞置辯，惟查：
　1.細繹法務部法醫研究所（110)醫鑑字第1101101918號解剖報
    告書暨鑑定報告書，其中就本案被害人A女死亡經過及研判
    為：「㈢依解剖、組織病理切片觀察及相驗卷綜合研判：……2
    .頭部及顏面部前方大面積粉碎性骨折，顏面部塌陷變形，
    殘留部分軟組織撕裂傷，腦部裂傷出血，研判死者在頭臉部
    前方可能有遭人持重物撞擊，造成陳屍現場有血跡噴濺痕。
    另外顱骨後方無骨折，陳屍現場鑑識後腦陷入沙地約10公分
    ，在地上頭部周圍血跡噴濺痕呈扇形分布，有可能頭部後方
    是在沙地上時遭砸頭。……㈣由以上死者死亡經過及檢驗判明
    ：死者於110年07月23日失聯，於07月31日被發現陳屍在海
    岸邊的防風林沙地上，頭部周圍有血跡噴濺痕。在死者頭臉
    部前方有遭人以重物砸傷，造成頭臉部外傷併有大面積顱骨
    、顏面骨粉碎性骨折，顏面部嚴重變形、顱骨外露，顱內有
    出血，腦部裂傷出血，最後因顱腦損傷、大量出血而死亡」
    等語（見相卷三第185頁）；並參以當時負責解剖及鑑定之
    鑑定人乙○○於本院審理中證稱：我看到的是死者整個臉部正
    面凹陷下去，已經變形，但是依死者之頭部顯示，頭骨後方
    無骨折，依照常理，倘拿重物敲擊人之頭部正面，如果頭部
    是頂在地面上，頭骨後方應該也會承受到相當的力量而受傷
    ，但是本件卻未看到頭骨後方有此情形，所以我在報告上寫
    死者有可能是在比較軟性的介質上被害，死者是正面的顏面
    整個凹陷下去，後枕骨並無看到有骨折之情形等語（見本院
    卷第119頁），亦即依解剖及鑑定結果，並參鑑定人乙○○之
    前開證述可知，依A女之顏面凹陷，惟頭部後方卻未發現骨
    折之情形，且佐以A女遭人發現時，後腦係陷入沙地10公分
    ，可推定被告當時A女係以臉部朝上之狀態躺在沙地上，而
    被告則持石頭敲擊躺在沙地上之A女頭臉部等節，是被告辯
    稱其僅有持石頭敲擊A女之後腦杓云云，顯與客觀事證不符
    。
　2.況依解剖結果所示：A女之頭部及顏面部呈高度腐敗狀，大
    部分軟組織腐敗消失，且額骨及顏面骨外露狀，顏面下方殘
    留之軟組織呈黑色狀及有撕裂傷，額骨及顏面骨亦有大面積
    骨折，另右側顴骨骨折，上頷骨粉碎性骨折變形，上顎及鼻
    骨分離，兩側眼眶骨折，眼眶頂板粉碎性骨折，且鋸開頭骨
    後發現左後頂骨及顳骨線性骨折，長度約3.7公分，及顱頂
    骨局部血跡印痕，顱底前方粉碎性骨折等節，有前開解剖報
    告書暨鑑定報告書在卷可查（見相卷三第179頁至第180頁）
    。而證人乙○○於本院審理中證稱：其中所載「左後頂骨及顳
    骨線性骨折」是指耳朵上方有線性骨折之情形，而所載「顱
    底前方粉碎性骨折」，指的是眼睛上方的位置有粉碎性的骨
    折等語（見本院卷第117頁至第118頁），亦即依解剖可知，
    A女之傷勢均集中在臉部正面，且臉部正面有嚴重之損傷，
    然後腦卻無任何傷勢，倘依被告所言，其持石頭敲擊A女時
    ，A女係臉部正面朝下，儘管A女掙扎，但人頭頸部活動角度
    有其限制性，殊難想像會僅因A女掙扎，於掙扎時擺動頭部
    ，而使被告可以完全略過後腦，並均恰巧敲擊至A女之臉部
    ，是被告前開所辯，顯與常情不符，不足採信。起訴書原雖
    採信被告之辯詞，認被告當時係持石頭從後方朝A女後腦杓
    敲擊1下，A女因而倒地，被告又抓住A女的手臂壓制A女，並
    朝其頭部敲擊4至5下等節，然被告之辯解顯與客觀事證有違
    ，而公訴檢察官就此部分，業更正如事實欄所載，併此敘明
    。
 ㈢ 被告主觀上有殺人之不確定故意：
  1.按殺人罪之成立，以有殺害他人生命之故意，著手於殺人之
    實行而發生死亡之結果為要件。又按刑法上之故意，分直接
    故意（確定故意）與間接故意（不確定故意），行為人對於
    構成犯罪之事實，明知並有意使其發生者，為直接故意；行
    為人對於構成犯罪之事實，預見其發生而其發生並不違背其
    本意者，為間接故意。再按刑法第13條第2項之不確定故意
    （學理上亦稱間接故意、未必故意），法條中「預見」二字
    ，乃指基於經驗法則、論理法則，可以預料得見如何之行為
    ，將會有一定結果發生之可能，亦即行為人，對於構成犯罪
    之事實（包含行為與結果，即被害之人、物和發生之事），
    預見其發生，而此發生不違背本意，存有「認識」及容任發
    生之「意欲」要素。是以，直接故意須對構成要件結果實現
    可能性有「相當把握」之預測；而間接故意則對構成要件結
    果出現之估算，祇要有一般普遍之「可能性」即為已足。
  2.經查，被告係持石頭行兇，衡情石頭之質地堅硬，倘以之毆
    擊人之頭部，客觀上足以損傷頭顱，對人之生命構成威脅甚
    明；且參人體頭部內有主司運動、感覺、記憶、動作協調等
    功能之大腦、小腦，及調節血壓、呼吸等重要功能之腦幹等
    重要器官，為人體中樞器官之要害所在，雖有頭骨保護，仍
    難承受重力敲擊，倘遭質地堅硬之器物攻擊該部位時，極易
    損及腦部，危及生命安全而發生死亡結果，此為眾所週知之
    一般常識，乃一般具有普通社會智識經驗之人所得共同認知
    者，被告為智慮成熟之成年人，對此無法諉為不知，而被告
    於本院訊問時亦稱：我知道拿石頭敲擊人的後腦杓5至6下會
    造成死亡等語（見聲羈卷第33頁），其猶持石頭重擊A女頭
    部，造成A女頭臉部外傷併顱骨、顏面骨粉碎性凹陷骨折，
    顱腦損傷、大量出血，可見下手力道猛烈，以其攻擊部位及
    攻擊力道觀之，被告當可預見A女恐將因其之攻擊之行為而
    死亡，惟仍持石頭攻擊A女頭臉部。另佐以被告於偵查中稱
    ：我當時以石頭攻擊A女頭部，直到她沒有掙扎抵抗我才停
    手，當時A女只有用手擋我，沒有反擊，後來我開車離開現
    場，先去八里家樂福買手套，就回洗衣工廠幫忙，我當時沒
    有想那麼多，也不想管他是死是活，就離開了等語（見偵卷
    二第44頁）；於本院審理中稱：我看到A女倒下去沒有動了
    ，我就離開了，沒有再去理會A女，也沒有想打電話叫救護
    車等語（見本院卷第139頁至第140頁），是被告於其以石頭
    敲擊A女頭臉部後，見A女無反應時，即逕自離開現場，未對
    A女為任何救治，堪認被告主觀上確有縱令Ａ女因而死亡，仍
    不違背其本意之殺人未必故意甚明。
　3.公訴檢察官雖認被告係基於殺人之直接故意，而為前開攻擊
    行為，惟此據被告否認在卷。被告供稱：我對A女很好等語
    （見本院卷第139頁），核與證人黃莉惠於警詢時稱：被告
    與A女平日互動良好等語大致相符（見相卷二第6頁），除被
    告稱其案發當日曾與A女發生口角爭執，A女曾對其冷嘲熱諷
    ，且提及其妨害性自主之前科外，並無事證顯示被告與A女
    間有何深仇大恨，是被告實無僅因口角爭執即有非致A女於
    死不可之意。且參被告供稱：我於離開前並無確認A女的生
    理反應就直接離開等語（見本院卷第139頁），可見被告見A
    女倒地不起後，隨即離開現場而無再為其他動作，是其主觀
    上要無非致人於死之殺人直接故意，公訴意旨認被告係基於
    殺人之直接故意對A女為前開犯行，即有誤會，附此敘明。
二、論罪科刑：　　
 ㈠ 核被告甲○○所為，係犯刑法第271 條第1 項殺人罪。
 ㈡ 被告於事實欄所載之時地，將A女推倒，並將之壓制在地，且
    持石頭敲擊A女之頭臉部數下之行為，各係於密接之時間、
    相近地點實施，侵害同一被害人法益，且各行為之獨立性極
    為薄弱，依一般社會健全觀念，應視為數舉動接續施行，應
    以包括一行為之接續犯評價為當。
 ㈢ 爰以行為人之責任為基礎，審酌A女與被告均為永順公司之員
    工，2人平日相處融洽，於案發當日被告縱因於聊天時與A女
    發生口角爭執，亦應秉持理性溝通處理，詎被告僅因A女於
    爭執過程中提及其先前之妨害性自主前科，即心生不滿，而
    持石頭敲擊A女之頭臉部，使A女頭臉部外傷併顱骨、顏面粉
    碎性凹陷骨折，因而顱內損傷、大量出血死亡，使A女死前
    受到極度恐懼，犯罪手法殘忍，犯行甚為可眥，甚且下手行
    兇後，未曾想過對A女為任何救助行為，反離開案發現場後
    即前往銀樓購買金飾，被告所為視人命為草芥，且被告剝奪
    Ａ女之生命，造成Ａ女至親、家屬永難弭平之傷痛，犯罪所生
    危害至深且鉅。兼衡被告前於94年間因犯強盜罪、加重強制
    性交罪及殺人未遂罪等罪，經臺灣臺北地方法院以94年度訴
    字第943號分別判決判處有期徒刑5年2月、8年、7年6月，應
    執行有期徒刑18年，上訴後，經臺灣高等法院以94年度上訴
    字第4233號撤銷原判決，改判處有期徒刑5年2月、3年2月、
    7年6月、7年6月，應執行有期徒刑20年，嗣上訴後，經最高
    法院以95年度台上字第4195號判決上訴駁回確定，於109年8
    月21日因縮短刑期假釋出監，假釋期間付保護管束，於113
    年3月4日保護管束期間始期滿，詎被告於假釋期間除於110
    年4月間犯公共危險罪，經臺灣新北地方法院以110年度桃交
    簡字第648號判決判處有期徒刑3月確定外，又於110年7月23
    日犯本案犯行，此有臺灣高等法院被告前案紀錄表在卷，顯
    見被告素行不佳，且未能經由徒刑之執行而生警惕，對刑罰
    反應力薄弱之事實；併考量被告當時因Ａ女之言語嘲諷，受
    氣憤情緒之驅動、刺激而萌生不確定殺人犯意並下手實施犯
    罪，與計畫性犯罪有別，惟其無情剝奪友人之性命，所為難
    容於一般社會，另被告犯後雖坦承殺人犯行，但對於犯案過
    程並未吐實，於本院審理時仍避重就輕之犯後態度，暨考量
    檢察官請求無期徒刑、告訴代理人要求處以無期徒刑以上之
    刑之科刑意見（見本院卷142頁、第163頁）後，認被告尚非
    顯然無從教化矯正，將被告與社會永久隔離，應已足達社會
    防衛之目的，並可使被告在監禁期間藉由忍受對自由之渴望
    ，時時悔悟反省，對己身所為罪行負責，爰量處被告無期徒
    刑，並依刑法第37條第1項之規定宣告褫奪公權終身，以昭
    炯戒。
三、沒收部分：
　　按供犯罪所用、犯罪預備之物或犯罪所生之物，屬於犯罪行
    為人者，得沒收之，刑法第38條第2項前段定有明文。扣案
    之行動電話1支為被告所有，然無證據顯示與本案有何關連
    ，爰不予宣告沒收。又被告用以敲擊A女之石頭，為被告現
    場撿拾使用後隨即丟棄，業據被告供陳明確，是該石頭並非
    被告所有之物，亦不予宣告沒收。
據上論斷，應依刑事訴訟法第299 條第1 項前段，判決如主文。
本案經檢察官高健佑提起公訴，檢察官林曉霜到庭執行職務。
中　　華　　民　　國　　111 　年　　4 　　月　　1　　日
            刑事第八庭    審判長法　官　許雅婷
　　　　　　                    法  官  葉作航
　　　　　　                    法  官  徐雍甯
以上正本證明與原本無異。
如不服本判決應於收受判決後20日內向本院提出上訴書狀，並應
敘述具體理由。其未敘述上訴理由者，應於上訴期間屆滿後20日
內向本院補提理由書(均須按他造當事人之人數附繕本)「切勿逕
送上級法院」。 
  　　　　　　　　　　　　　　　書記官　楊宇國
中　　華　　民　　國　　111 　年　　4 　　月　　1 　　日
附論罪科刑依據之法條：
中華民國刑法第271 條第1 項殺人者，處死刑、無期徒刑或10年
以上有期徒刑。